臺灣高等法院刑事判決　　　　　　　　　　　　　九十二年度上易字第二四七六號
　　上　訴　人　臺灣基隆地方法院檢察署檢察官
　　被　　　告　丙○○
　　　　　　　　甲○○
　　　　　　　　丁○○
右上訴人因被告竊盜案件，不服臺灣基隆地方法院九十二年度訴字第二一七號，中華
民國九十二年六月三十日第一審判決（起訴案號：臺灣基隆地方法院檢察署九十二年
度偵字第一四九六號），提起上訴，本院判決如左：
    主  文
原判決關於丙○○部分撤銷。
丙○○公訴不受理。
其他上訴駁回。
    理  由
一、公訴意旨略以：被告丙○○（起訴書誤載為黃金山）、甲○○及丁○○結夥三人
    ，共同基於意圖為自己不法所有之犯意聯絡，於民國（下同）九十二年四月二十
    一日凌晨三時三十分許，以丁○○所有之手推車為載運工具，在基隆市七堵區○○○路二巷三弄五十六號底層對面之基隆河整治工程工地，竊取乙○○所有鋼筋
    約五百公斤，價值新臺幣一千五百元，為警當場查獲，並扣得手推車一部，因認
    被告丙○○、甲○○及丁○○涉有刑法第三百二十一條第一項第四款之加重竊盜
    罪云云。
二、被告甲○○、丁○○部分：
（一）按被告未經審判證明有罪確定前，推定其為無罪；犯罪事實應依證據認定之，
      無證據不得推定其犯罪事實；又不能證明被告犯罪，應諭知無罪之判決，刑事
      訴訟法第一百五十四條、第三百零一條第一項分別定有明文。次按認定不利於
      被告之事實，須依積極證據，苟積極證據不足為不利於被告事實之認定時，即
      應為有利於被告之認定，更不必有何有利之證據，又告訴人之告訴，係以使被
      告受刑事訴追為目的，是其陳述是否與事實相符，仍應調查其他證據以資審查
      ，若被害人之陳述並無瑕疵，就其他方面調查又與事實相符，固足採為科刑之
      基礎，徜其陳述尚有瑕疵，則在未究明事實真象前，遽採為論罪科刑之根據，
      即難認為適法，最高法院三十年上字第八一六號、五十二年台上字第一三００
      號及六十一年度台上字第三０九九號判例亦同此意旨。又刑法竊盜罪係以「竊
      取」為構成要件行為，而所謂「竊」係指違背他人意思或未得其同意而言；「
      取」則係破壞持有並建立支配管領力之謂，亦即管領狀態移轉之行為。準此，
      「竊取」，乃指於違反他人意願之客觀情形下，就對他人動產所既存之持有狀
      態加以瓦解並重新建立支配管領力之行為。
（二）公訴人認被告甲○○、丁○○涉有刑法第三百二十一條第一項第四款加重竊盜
      罪嫌，無非係以被告甲○○等人之自白及告訴人乙○○之指訴為主要論據。惟
      訊據被告甲○○、丁○○固坦承有於前揭時地撿拾乙○○經營之世龍營造公司
      所有之鋼筋，然均堅詞否認有何結夥加重竊盜犯行，均辯稱係徵得世龍營造公
      司工地主任鄭王宗慶之同意，方前往撿拾該公司因承攬基隆河整治工程所生之
      廢鋼筋等語。經查：告訴人乙○○於警訊時固指稱被告甲○○等人竊取其所經
      營之世龍營造公司所有鋼筋等語，然其於原審調查時則證稱：被告所撿拾的鋼
      筋係世龍營造公司承攬基隆河整治工程所生的廢鐵，經徵得該公司工地主任鄭
      王宗慶同意之人，可任意撿拾之等語（見原審卷第四十頁），核與證人鄭王宗
      慶所證：被告撿拾之鋼筋係承攬工程所生之廢鋼筋，如無人撿拾，則與一同拆
      卸下來的土石一併處理掉，被告係經渠同意方前往撿拾廢鋼筋，乙○○不知道
      渠曾答應被告撿拾等語相符（見原審卷第四十一頁），衡諸鄭王宗慶未經原審
      傳喚自行到庭作證，且與被告並無親戚僱傭或其他關係，自無甘冒刑法偽證罪
      之風險而故為迴護被告之證言，是堪認乙○○於原審調查時所為證言較為可採
      。且依卷附之照片顯示，被告等人所撿拾之鋼筋，均呈扭曲變形形態，一望即
      知無再利用之價值（見偵查卷第十七頁）。從而，被告等人前開所辯，尚堪採
      信。則被告既經同意而取他人所有之廢鋼筋，依前揭說明，自不符合竊盜罪所
      指「竊取」之構成要件行為。此外，復查無其他積極證據足證被告有公訴人所
      指竊盜之犯行，揆諸前揭說明，自應為被告等人無罪判決之諭知。原審以不能
      證明被告等人犯罪，而為無罪之諭知，經核並無違誤，檢察官上訴意旨，仍執
      前詞指摘原判決此部分不當，為無理由，應予駁回。
三、被告丙○○部分：
（一）按被告死亡者，應諭知不受理判決，刑事訴訟法第三百零三條第五款定有明文
      。
（二）經查，被告丙○○已於九十二年七月三十日死亡，有個人基本資料查詢結果一
      紙在卷可稽，依照前開說明，自應判決不受理。
（三）原審未及審酌此新發生之程序上事實，而為被告丙○○無罪之諭知，尚有未洽
      ，原判決此部分既有可議，自應由本院就被告丙○○部分撤銷改判，爰不經言
      詞辯論，逕予諭知不受理判決。
據上論斷，應依刑事訴訟法第三百六十九條第一項前段、第三百六十八條、第三百六
十四條、第三百零三條第五款、第三百零七條，判決如主文。
本案經檢察官林炳雄到庭執行職務。
中　　　華　　　民　　　國　　九十三　　年　　　一　　　月　　 二十 　　日
                              臺灣高等法院刑事第十二庭
                                  審判長法  官  劉  景  星
                                        法  官  陳  博  志
                                        法  官  謝  靜  恒
右正本證明與原本無異。
不得上訴。
                                        書記官  魏  淑  娟
中　　　華　　　民　　　國　　九十三　　年　　　一　　　月　　 二十 　　日
